【裁判字號】    95,台上,1149
【裁判日期】    950303
【裁判案由】    違反公職人員選舉罷免法
【裁判全文】
最高法院刑事判決            九十五年度台上字第一一四九號
    上訴人  甲○○
上列上訴人因違反公職人員選舉罷免法案件，不服台灣高等法院
高雄分院中華民國九十四年十二月一日第二審判決（九十四年度
選上訴字第一二號，起訴案號：台灣屏東地方法院檢察署九十三
年度選偵字第四三、五三號、九十四年度選偵緝字第一號），提
起上訴，本院判決如下：
    主  文
上訴駁回。
    理  由
按刑事訴訟法第三百七十七條規定，上訴於第三審法院，非以判
決違背法令為理由，不得為之。是提起第三審上訴，應以原判決
違背法令為理由，係屬法定要件。如果上訴理由狀並未依據卷內
訴訟資料，具體指摘原判決不適用何種法則或如何適用不當，或
所指摘原判決違法情事，顯與法律規定得為第三審上訴理由之違
法情形，不相適合時，均應認其上訴為違背法律上之程式，予以
駁回。本件原判決已敘明依據證人蘇文雄於偵查中及第一審審理
時具結供證屬實，上訴人甲○○第一審審理時自承行動電話00
00000000號為其使用，由卷附之蘇文雄所使用和信電訊
股份有限公司行動電話0000000000號之通聯紀錄觀之
，上訴人於民國九十三年十一月二十四日九時四十六分許，曾以
其行動電話與蘇文雄所使用之行動電話聯絡，可見蘇文雄所證述
上訴人於九十三年十一月二十四日以電話告知伊交付買票賄款事
宜等語，尚非無據。又上訴人於第一審審理時自承與蘇文雄並無
仇恨，蘇文雄打電話給伊，伊會幫忙處理事情等語。而蘇文雄於
偵審中之證述，均係具結後所為，如有虛偽不實，即須受偽證罪
之處罰，蘇文雄與上訴人並無仇恨怨隙，豈有甘冒受偽證罪刑事
追訴之風險，設詞構陷上訴人之可能。況蘇文雄於偵查中更供稱
：買票的錢，確實是上訴人給我的，我如果亂講願負誣告罪等語
，益見蘇文雄之證述，尚非子虛而可採信。蘇文雄於九十三年十
一月二十七日接續二次共交付新台幣（下同）二萬元予同案被告
洪壬榮，囑其以每票五百元之代價，向屏東市湖西里地區有投票
權之人行賄，並支持蔡豪等情，亦據洪壬榮於偵查中供述明確，
蘇文雄於第一審審理時自承伊係工人，每月收入二萬多元等語，
則其每月之收入僅二萬餘元，自無可能自行出資二萬元交予洪壬
榮向有投票權之人買票，該款項應係上訴人提供，要求以每票五
百元之價格買票行賄之事實，應無疑義。蘇文雄於偵查中及第一
審審理時所證述之上訴人有交付賄款之基本事實大致相同，雖有
時稱一萬五千元，有時稱二萬元，諒係年紀較大，因時間之經過
記憶不清所致，然對照證人洪壬榮證述伊自蘇文雄處收受二萬元
之事實，及有賄款二萬元扣案可資佐證，應以其偵查中所述上訴
人交付二萬元為是。上訴人以蘇文雄於偵查中證稱上訴人於九十
三年十一月二十七日九時許打電話給伊，並將錢拿到歸來國小旁
養鴿處交予伊等語，而依卷附蘇文雄所使用之行動電話之通聯紀
錄觀之，九十三年十一月二十七日九時許，上訴人並無與蘇文雄
聯絡之紀錄，而認蘇文雄此部分之證詞可疑云云。惟依蘇文雄於
偵查中之證言前後對照觀察，上訴人確僅於九十三年十一月二十
四日以電話告知蘇文雄交付買票賄款事宜，而於同年月二十七日
早上，始在屏東市歸來國小旁交付買票賄款二萬元與蘇文雄，上
訴人斷章取義，以蘇文雄曾供述上訴人於九十三年十一月二十七
日早上有先打電話給伊，並將錢拿到歸來國小旁交付予伊，而認
為蘇文雄所述不實在云云，亦無可採。蘇文雄於原審審理具結證
稱：「甲○○總共給我共約二萬元，錢的用途是用在法會上，當
時舉辦法會的時候，怕沒有人要來參加，所以要發一些法會的走
路工，之後卻不知道被何人檢舉是賄選並且遭到移送法辦。」查
該祈福法會係九十三年十一月二十日在屏東縣內埔鄉舉行，經蘇
文雄於偵查中結證明確，如需發放走路工，亦應在參加法會當天
一起發放，豈有在隔七、八日，甚或十餘日之後始陸陸續續且分
別發放之理？且蘇文雄於原審審理中復證稱：「在警偵訊中因為
其他收到錢的人都陳述說是我發買票賄選的錢，所以我不得不承
認金錢是賄選的金錢。」，竟又改證稱：「我也沒有在偵訊、警
訊的時候承認有買票，他們筆錄如何製作，我不清楚」，其前後
證言明顯矛盾，是蘇文雄於原審審理中具結後所為之證言，不足
採信。因認第一審適用公職人員選舉罷免法第九十條之一第一項
之規定，論處上訴人共同連續對於有投票權之人，交付賄賂，而
約其投票權為一定之行使罪刑，為無不合，予以維持，駁回上訴
人在第二審之上訴，已詳述其所憑之證據及其認定之理由，從形
式上觀察，並無何違法情形存在。上訴意旨略以：原判決對於認
定上訴人對於有投票權人之林金英、簡玉嬌、洪水蓮、陳明和、
鍾英貞、陳劉金菊等人為賄選，但對於該等人是否確有投票權之
人，並未於理由欄內敘明其所憑之證據及其認定之理由，有判決
不備理由之違法；依蘇文雄在第一審及原審均證稱其拿錢委託洪
壬榮邀集鄉親參加蔡豪舉辦之法會，發給每位參加人走路工五百
元等語，此一供述是否屬實，與向洪壬榮收取金錢之林金英等六
人是否有參加該法會攸關，自有調查必要，原審未詳予調查審認
，有應於審判期日調查之證據未予調查之違法；依蘇文雄於警詢
及偵查中之明確證稱上訴人於九十三年十一月二十七日上午以手
機聯絡伊，相約在歸來國小附近交付賄款，原判決指上訴人斷章
取義，顯有不當，亦有理由矛盾之違法等語。惟查證人洪壬榮於
偵查中就其對屏東市湖西里地區有投票權人林金英、簡玉嬌、洪
水蓮、陳明和、鍾英貞、陳劉金菊等人行賄，約定彼等將選票投
給參與第六屆立法委員選舉之蔡豪等情，其供述已詳細敘明林金
英等人為有投票權人，原判決於理由欄內引用洪壬榮前揭供述為
論處上訴人之犯罪依據，自無理由不備之違法。而蘇文雄嗣後所
供交付洪壬榮之金錢為參加法會之走路工，與卷內林金英等六人
之供述不符，原判決已敘明此部分證據不足採取之理由，事實既
明，即無調查之必要。此外，上訴意旨，並非依據卷內資料具體
指摘，徒憑己見，仍執陳詞，就原判決已明白論斷之事項，及原
審認事採證職權之行使，任意指摘，泛言原判決理由不備、理由
矛盾及有應調查之證據未予調查之違法，自非適法之第三審上訴
理由。其上訴違背法律上之程式，應予駁回。
據上論結，應依刑事訴訟法第三百九十五條前段，判決如主文。
中    華    民    國  九十五  年    三    月    三    日
                      最高法院刑事第十庭
                          審判長法官  洪  清  江
                                法官  石  木  欽
                                法官  李  伯  道
                                法官  林  勤  純
                                法官  陳  晴  教
      本件正本證明與原本無異
                                      書  記  官
中    華    民    國  九十五  年    三    月    九    日
                                                      Ｑ


司法院資訊處製作；財團法人民間司法改革基金會備份。
